【裁判字號】    95,訴,2
【裁判日期】    951226
【裁判案由】    侵權行為損害賠償
【裁判全文】
臺灣澎湖地方法院民事判決                 95年度訴字第2號
    原      告  好市多食品商行
    法定代理人  戊○○○
    訴訟代理人  乙○○
                郭至卓律師
    被      告  丙○○
                丁○○
                          10.
    上二人共同
    訴訟代理人  洪文佐律師
上列當事人間請求侵權行為損害賠償事件，本院於民國95年12月
12日言詞辯論終結，判決如下：
    主  文
被告丙○○應給付原告新臺幣壹佰零陸萬貳仟陸佰元，及自民國
九十四年十二月十日起至清償日止，按週年利率百分之五計算之
利息。
原告其餘之訴駁回。
訴訟費用由被告丙○○負擔三分之二，餘由原告負擔。
本判決原告勝訴部分，於原告以新臺幣參拾陸萬元供擔保後，得
假執行；但被告丙○○如於執行標的物拍定、變賣前，以新臺幣
壹佰零陸萬貳仟陸佰元為原告預供擔保後，得免為假執行。
原告其餘假執行之聲請駁回。
    事實及理由
甲、程序部分：
    按合夥財產為合夥人全體所公同共有，合夥之事務，由合夥
    人全體共同執行之，如約定或決議由合夥人中數人執行者，
    由該數人共同執行之，觀之民法第668條、第671條第1項、
    第2項規定即明。故因合夥事務涉訟者，於合夥有執行業務
    之合夥人時，無論以合夥人全體或以該執行業務合夥人為當
    事人，當事人均屬適格，最高法院82年度台上字第3238號判
    決要旨可資參照。本件原告好市多食品商行為合夥組織，執
    行業務之合夥人為歐陽淑娥（即戊○○○）（詳如下述），
    故原告好市多食品商行以戊○○○作為法定代理人提起本件
    訴訟，其當事人能力及當事人適格之要件均無欠缺。又三合
    食品商行於民國92年8月30日變更為合夥組織，合夥人為丁○○與丙○○二人，合夥業務之執行人則約定為丁○○，則
    原告對於三合食品商行合夥事務之請求，將丙○○與丁○○
    同列為訴訟之對象，參照前述說明，也符合法律規定，核先
    敘明。
乙、兩造爭執要旨：
一、原告起訴主張：
（一）原告好市多食品商行係以販售餐盒及供應機關、學校團膳
      為主要業務（負責人歐陽淑娥於94年7月26日改名戊○○○，以下均稱戊○○○）。初由訴外人尹佳音於89年3月
      20 日以澎湖縣馬公市○○街21巷3號1樓為營業所在地而
      申請設立登記，屬獨資商號。輾轉至90年12月31日，除將
      商號之負責人變更登記與尹佳音之姪女訴外人尹雅鋆外，
      且將營業所在地變更登記為同市○○里○○路48號。迄91
      年10 月18日，尹佳音復以尹雅鋆名義將商號所有如本院
      92年訴字第41號判決附表編號1至編號22所示22項共計62
      件之影印機等物品（下稱系爭物品）讓與訴外人鄭國隆，
      由尹雅鋆一人之獨資變更為鄭國隆、訴外人莊蕙珍二人之
      合夥，登記鄭國隆為合夥負責人，莊蕙珍為合夥人。鄭國
      隆經營至91年11月18日，因尹佳音以其姪女尹雅鋆為商行
      負責人營業期間，積欠來往廠商及台電公司電費等債務過
      鉅，鄭國隆無財力代尹佳音清償，無法繼續經營。加以，
      尹佳音反悔將商行經營權讓售鄭國隆，乃尹佳音由訴外人
      乙○○處取得新台幣（下同）270萬元，允以其中142萬餘
      元給付鄭國隆，以之清償鄭國隆於上揭經營期間代尹佳音
      償還貨款等債務之墊款，嗣鄭國隆於91年11月19日收受乙○○直接交付之142萬餘元後，依尹佳音與乙○○間買賣
      商行設施之約定，鄭國隆遵照尹佳音指示，將上述22項物
      品，於當晚點交乙○○收受，且與乙○○相約於91年11月
      20 日上午至主管機關澎湖縣政府觀光局工商課（以下稱
      工商課，現已改隸同縣政府建設局），擬將原告好市多食
      品商行負責人由鄭國隆變更登記與乙○○指定之戊○○○
      ，合夥人由莊惠珍變更登記與尹佳音之姪女尹雅鋆，鄭國
      隆即於該日上午攜自己及莊惠珍印章先至工商課，交付該
      課陳振隆代在變更文件上加蓋；即先行離去，乙○○由原
      告好市多商行會計即尹佳音之心腹蔡春媚陪同接踵抵達，
      因乙○○不悉申辦變更程序，由同去之蔡春媚庖代。蔡春
      媚竟與尹佳音勾串，乘受託代辦時機，未徵得乙○○同意
      ，將負責人由鄭國隆變更登記為尹雅鋆，合夥人由莊惠珍
      登記與戊○○○。尹佳音另反悔以270萬元將好市多食品
      商行之生產設施即上述之22項物品以及商行之經營權售與
      乙○○，遂利用上開不實之尹雅鋆為負責人之登記，旋於
      91年11月21日與丙○○聯袂至工商課，由尹佳音向該課陳
      振隆索取上述由鄭國隆與乙○○等申辦之變更登記文件，
      交由丙○○擅將「歐陽淑娥」（即戊○○○）為商行合夥
      人予以刪除，改尹雅鋆為合夥人，由丙○○取代尹雅鋆為
      登記負責人。丙○○再於91年11月22日夥同其夫（姓名不
      詳）將乙○○逐離商行營業所在地，不法侵奪如上陳22項
      物品，以原告名義營業。乙○○難坐視權益受損，向工商
      課請求救濟，不予置理。繼承鄭國隆協助，向澎湖縣縣長
      陳情，獲得重視，督促工商課調查補救。該課先於92年3
      月20日撤銷91年11月22日所為丙○○、尹雅鋆為原告負責
      人、合夥人之登記。繼於92年4月1日將負責人、合夥人恢
      復登記與鄭國隆、莊惠珍，再於同日變更登記戊○○○、
      莊惠珍為負責人及合夥人。乙○○遂憑更正後之登記，代
      表戊○○○，促丙○○遷讓房屋並返還侵奪之物，但遭拒
      絕。丙○○另於92年4月28日，以馬公市○○路48號房屋
      為營業所在地，申請獨資設立三合食品商行，取代原告繼
      續營業。丙○○繼於92年8月30日，邀丁○○入股，將三
      合食品商行由丙○○獨資變更登記為丙○○、丁○○合夥
      ，以丁○○為合夥負責人，仍以三合食品商行名義無權占
      有系爭物品，經營相同之營業。丙○○雖於92年11月23日
      將在三合食品商行之出資額登記讓與其兄翁國大，惟翁國
      大係丙○○之人頭，實質上合夥人仍為丙○○。
（二）被告丙○○自91年11月侵奪系爭物品，並自92年8月將該
      物品移作三合食品商行營業之用，有如上述，其經本院92
      年度訴字第41號確定判決命丙○○、丁○○返還侵奪物，
      並依侵權行為法律關係命丙○○賠償原告自91年11月起至
      至93年1月5日止之營業損害108萬3360元，乃被告遲至原
      告向本院民事執行處聲請強制執行，始於95年5月2日點交
      返還系爭物品，爰以每日3160元計算原告自93年1月6日起
      至94年5月31日止，共計506日之營業損失，本於侵權行為
      法律關係請求被告連帶賠償原告159萬8960元（自94年6月
      1日起至返還之日止部分，另以本院95年訴字第5號向三合
      食品商行請求返還不當得利）。又上開請求已據原告於94
      年11月22日具函催告被告丙○○、丁○○於函到10日內賠
      償，該函先後於94年11月26日寄達與丙○○，同年月28日
      寄達與丁○○。爰併請求被告連帶給付自94年12月10日起
      ，至清償日止，按年息百分之5計算之法定遲延利息。並
      陳明願供擔保，請准宣告假執行。
二、被告則以：
（一）「好市多食品商行」之真正負責人原為尹佳音，並由尹佳
      音登記為尹雅鑒獨資經營，嗣因尹佳音經營不善，欲借重
      鄭國隆之能而無償委託交由鄭國隆經營。丙○○係在不知
      尹佳音、乙○○、鄭國隆等人之間諸多糾葛之情形下，被
      尹佳音誤導而在91年11月登記成為「好市多食品商行」之
      負責人，而在成為「好市多食品商行」之負責人後亦認真
      經營，嗣丙○○「好市多食品商行負責人」之登記雖經撤
      銷，惟該撤銷實屬違法，好市多負責人為戊○○○之變更
      登記亦非合法，戊○○○難認係「好市多食品商行」之合
      法法定代理人。
（二）系爭物品乃尹佳音於91年11月交付善意之丙○○取得所有
      權，嗣三合食品行變更登記為被告之合夥組織，系爭物品
      則移交為三合食品行合夥使用，被告並非無權占有。
（三）原告並無營業之意思亦無營業之能力，其目的僅係向被告
      強索金錢，且系爭物品亦均為老舊、破損生財器具，幾已
      無任何價值可言，原告並未因被告占有使用系爭物品而受
      有損害。
（四）兩造於94年10月27日已就上開92年訴字第41號一案爭訟事
      項達成和解，原告不能再依侵權行為向被告請求任何賠償
      等語資為抗辯。並聲明：原告之訴駁回，如受不利判決，
      願供擔保請准免為假執行。
丙、兩造不爭執事項：
一、原告好市多食品商行於89年3月20日，由訴外人尹佳音申請
    設立登記，在澎湖縣馬公市○○街二一巷三號一樓營業，主
    要從事機關團體供膳業務。而後歷經多次變更登記程序，於
    91年10月18日，變更為合夥組織，合夥人為鄭國隆（兼登記
    負責人）與莊惠珍。其後於91年11月18日起至92年3月31日
    之間，業務交接發生問題，登記狀態迭有變動。嗣於92年4
    月1日，合夥人變更為歐陽淑娥（即戊○○○）與莊惠珍，
    登記負責人為歐陽淑娥，登記營業地點在澎湖縣馬公市○○
    路四十八號。
二、被告丙○○於92年4月28日申設獨資之三合食品商行，最初
    由被告丙○○單獨經營機關團體膳食業務，營業地點亦在澎
    湖縣馬公市○○路四十八號。嗣於92年8月30日，三合食品
    商行變更登記為合夥組織，合夥人為被告丙○○與丁○○，
    登記負責人改為被告丁○○。
三、系爭物品自91年11月先由被告丙○○占有使用，嗣再由其與
    丁○○合夥經營之三合食品商行占有使用，直至95年5月2日
    始由本院民事執行處強制執行將系爭物品點交予原告。
丁、得心證之理由：
一、原告好市多食品商行目前為合夥組織，合夥人為戊○○○與
    莊惠珍，登記負責人為戊○○○等情，有澎湖縣政府營利事
    業登記證影本及營利事業登記抄本等在卷可稽。被告雖辯稱
    被告丙○○原登記為好市多食品商行之負責人，係遭澎湖縣
    政府違法撤銷負責人登記，而現行負責人戊○○○之變更登
    記亦乃違法之變更，該「好市多食品商行」之真正負責人並
    非戊○○○云云，惟查無相關事證可佐，難認實在。本件原
    告之負責人確為戊○○○，應堪認定。
二、
（一）系爭物品22項共計62件均屬訴外人鄭國隆於91年10月18日
      至次月18日擔任原告登記負責人期間，就已經存在之生財
      器具一情，業於92年訴字第41號一案經本院勘驗屬實，此
      有勘驗筆錄、照片附於該卷可憑（該卷內221至223頁、24
      2頁至257頁），並與好市多食品商行前後任負責人尹佳音
      、鄭國隆、好市多食品商行員工林小賓、蕭蔡淑惠之證述
      相符（該卷內260頁、329頁至335頁）。系爭物品均屬原
      告於89年3月設立之初即已購置，於91年10月18日以前，
      由好市多食品商行歷任負責人逐次交接移轉所有權一節，
      堪以認定。
（二）訴外人鄭國隆、莊惠珍於91年10月18日時，以合夥關係受
      讓原告營業項目，並自前手負責人繼受取得系爭動產所有
      權之事實，業據證人即先後任職好市多食品商行之鄭國隆
      、林小賓、蕭松葉、蕭蔡淑惠於上開案件證述在卷（該卷
      內206頁、332頁以下），又有原告登記資料在卷可查（該
      卷內86頁以下）。訴外人鄭國隆、莊惠珍於91年10月18日
      ，概括承受原告營業並取得系爭物品所有權之事實，亦可
      認定。
（三）訴外人乙○○代表戊○○○，於91年11月取得原告業務之
      經營權及系爭物品之所有權，並在系爭建物內與原告員工
      共同占有使用系爭動產營業數日等情，業經鄭國隆、乙○○、林小賓、蕭松葉、蕭蔡淑惠等人於上開案件證述無誤
      （該卷內205頁、332頁以下）。又乙○○為取得經營權，
      已提出270萬元，其中100餘萬元由鄭國隆取走，另100餘
      萬元則由尹佳音取走，尹佳音除此之外，另積欠乙○○龐
      大借款等節，復為兩造不爭之事實。準此，乙○○本於出
      資者之地位，透過取得原告業務及系爭動產之所有權，以
      確保自己債權，應屬合理，斷無容認負債累累之尹佳音，
      再行取得款項同時又受讓原告業務之理。訴外人鄭國隆、
      莊惠珍將原告業務及系爭物品讓與乙○○或其指定之人之
      事實，殊無可疑。
（四）被告雖辯稱被告丙○○於91年11月善意受讓系爭物品云云
      。然查訴外人尹佳音於91年11月間，既非系爭物品所有人
      ，即無對系爭物品之處分權，被告丙○○已不能基於尹佳
      音之有權處分行為而繼受取得系爭動產所有權。又按動產
      所有權善意取得之規定，係基於占有具備公示性之前提下
      為保障交易安全而設，自應以讓與人具備占有動產之外觀
      為必要，由民法第801條、第948條等規定即可得知。訴外
      人尹佳音於91年11月間，早非系爭動產之所有人，亦退出
      原告業務之經營多時，僅偶爾至店內輔助經營者處理業務
      ，對於當時所有或占有動產之乙○○及歐陽淑娥均無返還
      請求權存在等情，業據證人鄭國隆、林小賓、蕭松葉、蕭
      鄭淑惠於上開案件分別證述在卷，且互核相符，自應認定
      尹佳音於91年11月，並非系爭動產之占有人，是被告丙○○即無於91年11月，自尹佳音處善意取得系爭動產所有權
      之餘地，被告所辯，尚無足採。
（五）被告丙○○在原告登記之負責人及合夥人均係他人之狀況
      下，未盡查明義務，即擅與尹佳音就相關工商登記資料予
      以刪改，並佔用系爭物品，遽以排除原告以系爭物品營業
      之權利（參照上開案件卷內被告丙○○簽名（該卷內223
      頁、98頁以下）及證人尹佳音、鄭國隆之證詞（該卷內
      205 頁、330頁），益堪認定），顯然自91年11月起不法
      侵奪原告合夥人公同共有之系爭物品相關權利，被告丙○○自應負侵權行為責任。雖被告丙○○於92年11月23日將
      其在三合食品商行之出資額登記讓與其兄翁國大，惟翁國
      大僅係登記名義人，實質上合夥人仍為丙○○，此據原告
      提出錄音資料等為證（本院卷106、163頁），可認被告丙○○仍持續侵害原告之權利。被告另辯稱：兩造於94年10
      月27日已就上開92年訴字第41號一案爭訟事項達成和解云
      云，並非實在，已據證人甲○○到庭證述明白（本院卷61
      6-619頁），被告辯稱原告不能再依侵權行為請求賠償云
      云，不足為採。從而，原告依據侵權行為法律關係，訴請
      被告丙○○賠償損害，即屬有據。
三、原告主要營業項目為機關團體供膳業務之事實，為兩造所不
    爭執，並有營利事業登記證在卷可憑。而系爭物品乃經營上
    述業務之必備器具，亦有如上述。原告主張系爭物品遭到被
    告丙○○侵奪，導致無法營業受有損失一節，堪認屬實。按
    民事訴訟法第222條第2項規定：當事人已證明受有損害而不
    能證明其數額或證明顯有重大困難者，法院應審酌一切情況
    ，依所得心證定其數額。本院參酌原告90年1月1日起至91年
    10月31日止之營業額為3千餘萬元，營業淨利200餘萬元（參
    照上開案件證物袋內所附稅捐申報資料）；三合食品商行93
    年之營業額為1299萬0978元、94年營業額為1063萬8192元，
    營業淨利分別為85萬5382元、73萬4178元（參照本院卷555-
    564頁稅捐申報資料）及不同經營者之經營理念、決策、執
    行力等均對企業之運作、經營成效有所影響等情，又參酌企
    業之經營除須設備外，另需具備對於客戶之服務計畫、配合
    方式之企劃、工作人員（如：營養師、廚師、廚工、行政人
    員等）之編制、組織、管理、教育訓練等制度之完善規劃及
    廚房衛生管理及病媒防治等工作等諸多人、事、物料相互配
    合之落實，方能順利營運進而得以獲取利潤，及一般餐盒業
    者純益率之概況等情，因認本件原告受有之營業淨利損失為
    每日2千100元，是自93年1月6日起算至94年5月31日，共計5
    06日，原告之損失金額總計106萬2600元（2100*506=000000
    0）。
四、綜上所述，原告得向被告丙○○請求之損害賠償，為106萬
    2600元，另原告於94年11月22日具函催告被告丙○○函到10
    日內賠償，該函於94年11月26日寄達與丙○○一情，有原告
    提出之信函及送達證明可稽（本院卷143-146頁），原告據
    以請求被告丙○○給付106萬2600元及自94年12月10日起，
    按週年利率百分之5計算之法定遲延利息，為有理由，應予
    准許。其逾此部份之請求，為無理由，應予駁回。
五、被告丙○○於91年11月侵奪原告之動產，致原告受有不能營
    利之損失，有如上述，雖其於92年8月30日，另將該等動產
    移作與丁○○合夥之用，惟原告既不能舉證證明被告丁○○
    有何侵權行為，原告併依侵權行為法律關係請求被告丁○○
    連帶給付159萬8960元，要屬無稽，亦應駁回。
六、假執行之宣告：原告及被告丙○○均陳明願供擔保，聲請宣
    告假執行或免為假執行，經核原告勝訴部分，合於法律規定
    ，分別酌定相當之擔保金額宣告之；原告其餘假執行之聲請
    ，因訴之駁回而失所依據，不予准許。
七、結論：本件原告之訴為一部有理由，一部無理由，依民事訴
    訟法第79條、第390條第2項、第392條第2項，判決如主文。
中    華    民    國    95    年    12    月    26    日
                        民事庭  法  官  陳順輝
以上正本係照原本作成。
如不服本判決，應於判決送達後20日內，向本院提出上訴狀（須
附繕本）。
中    華    民    國    95    年    12    月    26    日
                                書記官  劉竹苞


司法院資訊處製作；財團法人民間司法改革基金會備份。
